臺灣高等法院高雄分院刑事判決　　　　100年度上易字第105號
上　訴　人　臺灣高雄地方法院檢察署檢察官
被　　　告　謝振輝
上列上訴人因被告詐欺案件，不服臺灣高雄地方法院99年度審易
更一字第1 號中華民國99年12月30日第一審判決（起訴案號：臺
灣高雄地方法院檢察署98年度偵字第18890 號），提起上訴，本
院判決如下：
    主  文
上訴駁回。
    理  由
一、公訴意旨略以：被告謝振輝得預見收購金融帳戶之人，係將
    所收購之帳戶用以供被害人匯入款項，藉此作為犯罪之工具
    ，竟仍基於幫助他人遂行詐欺取財之不確定故意，於民國98
    年3 月7 日，在雲林縣虎尾鎮某家便利商店前，將其向臺灣
    土地銀行大社分行所申辦之帳戶（帳號：000000000000，下
    稱土地銀行帳戶）存摺、提款卡連同密碼，交付提供予不詳
    之詐欺集團成年成員使用，嗣於98年3 月12日，適有蔡依芝
    接獲該詐欺集團電話來電，諉稱其係檢察官，告以其遭人盜
    用帳戶涉及洗錢案，要求蔡依芝依指示存入款項至其指定帳
    戶，蔡依芝因陷於錯誤依其指示辦理，而遭詐騙以無摺存款
    方式存款新臺幣（下同）12萬元至謝振輝所開設之前開土地
    銀行帳戶內。嗣蔡依芝因發覺有異而報警循線查悉上情，因
    認被告涉犯刑法第30條第1 項、第339 條第1 項之幫助詐欺
    取財罪嫌等語。
二、按案件曾經判決確定者，應諭知免訴之判決，並得不經言詞
    辯論為之，刑事訴訟法第302 條第1 款、第307 條分別定有
    明文。而此項訴訟法上所謂一事不再理之原則，關於實質上
    一罪或裁判上一罪，均有其適用，想像競合犯係裁判上一罪
    ，如其部分之犯罪行為，業經判決確定，其效力當然及於全
    部，倘檢察官復就其中部分行為重行起訴，即應諭知免訴之
    判決，不得再予論科。
三、經查：
(一)、被告前被訴基於幫助他人犯詐欺罪之不確定故意，於98年3
    月8 日，在雲林縣虎尾鎮某家便利商店前，將其向中華郵政
    股份有限公司斗南郵局申辦帳號00000000000000號（下稱郵
    局帳戶）之存摺、提款卡、印章及提款密碼等物，交付予自
    稱「黃志霖」所屬詐騙集團成員使用，而該詐騙集團中不詳
    姓名成員取得該郵局帳戶資料後，旋即基於意圖為自己不法
    所有之犯意，以電話向被害人林禹芃諉稱其係法務部書記官
    ，告以其身分證遭冒用並開設帳戶，要求依指示存入款項至
    指定帳戶，林禹芃遂於98年3 月10日下午4 時17分許，將39
    0,000 元匯至被告上開郵局帳戶等節，所涉刑法第30條第1
    項、第339 條第1 項之幫助詐欺取財犯行，業經臺灣雲林地
    方法院檢察署檢察官以98年度偵字第3263號聲請簡易判決處
    刑，並經臺灣雲林地方法院以98年度六簡字第171 號判決處
    有期徒刑3 月，於98年11月5 日確定在案之事實，有前開刑
    事判決書及臺灣高等法院被告前案紀錄表等件在卷足憑（原
    審易字卷第29-34 頁），並經原審法院調卷核閱無訛（原審
    更一卷第25-34 頁），被告於98年3 月8 日在雲林縣虎尾鎮
    某家便利商店前，將其上開郵局帳戶之存摺、提款卡、印章
    及提款密碼等物交付予「黃志霖」所屬詐騙集團成員使用之
    幫助詐欺取財犯行（即「前案」），應堪認定。
(二)、惟查，被告「前案」為警查獲後，於98年4 月15日於雲林縣
    警察局斗南分局製作第1 次警詢筆錄時即供稱：其係於「98
    年3 月8 日」19時許，在雲林縣虎尾鎮某不詳超商前，將其
    上開郵局帳戶等物交付給自稱「黃志霖」之成年男子，「黃
    志霖」身高約160 多公分，其當時係看廣告與一位林姓男子
    聯繫，該名林姓男子所持行動電話為0000000000號，後來該
    名林姓男子要其到指定之便利商店前將上帳戶等物交給「黃
    志霖」等語（參見附於原審更一卷第27頁正反面之雲林縣警
    察局斗南分局警詢筆錄第2-3 頁），且經員警詢問其除交付
    上開郵局帳戶等物給「黃志霖」外，尚有無交付其他金融機
    構帳戶資料給「黃志霖」？被告主動供稱：「我還有『土地
    銀行帳戶』，『當時也一起交給黃志霖』」等語（參見上開
    筆錄），顯示被告於案發後，在本件（即「後案」）高雄市
    政府警察局仁武分局員警於98年5 月27日第1 次對被告製作
    警詢筆錄之前，被告於「前案」製作第1 次警詢筆錄即已明
    確供稱本件「後案」之土銀帳戶等資料，已於98年3 月8 日
    在雲林縣虎尾鎮某便利商店前，與上開「前案」之郵局帳戶
    「同時」交給自稱「黃志霖」之成年男子等語在卷；核與其
    嗣於原審供稱：上開「前案」郵局帳戶及「後案」土地銀行
    帳戶，均係其於98年3 月8 日晚上7 時（即19時）在雲林縣
    虎尾鎮某便利商店前交付給他人（指「黃志霖」）等情完全
    相符（原審易字卷第36頁背面）。足見被告於原審辯稱：其
    申設之上開郵局及土地銀行帳戶，均係於98年3 月8 日晚上
    7 時（即19時）許，在雲林縣虎尾鎮某便利商店前，交付給
    自稱「黃志霖」之成年男子等語，應可採信。
(三)、至被告嗣於本件（後案）98年5 月27日警詢供稱：其於「98
    年3 月7 日」將上開土地銀行帳戶係交給他人等語（偵字第
    18890 號卷第6 頁），並於98年8 月12日本件（後案）偵查
    中供稱：其上開土地銀行帳戶是在雲林縣虎尾鎮一家便利商
    店門口交給一位姓「黃」（指「黃志霖」）之人，交付時間
    「約」在「98年3 月7 日」等語（偵字第18890 號卷第26頁
    ），與其於「前案」供稱於「98年3 月8 日」將帳戶交給「
    黃志霖」等情，就交付帳戶之日期前後所述有1 日之差。然
    本院衡諸一般人之記憶常伴隨時間之經過而逐慚淡忘，被告
    於交付上開帳戶後，既於「前案」98年4 月15日製作第1 次
    警詢筆錄時詳述：於「98年3 月8 日」19時許，在雲林縣虎
    尾鎮某不詳超商前，將其上開郵局及土地銀行等帳戶資料同
    時交付給自稱「黃志霖」之成年男子等情，且所述內容又具
    體明確，已如前(二)述，自難以其因時間經過導致記憶模糊，
    另於本件（後案）警詢供稱：於「98年3 月7 日」將上開土
    地銀行帳戶係交給他人等情，遽認其上開於「前案」第1 次
    警詢筆錄中關於本件土地銀行帳戶係於98年3 月8 日與郵局
    帳戶「同時」交付給「黃志霖」之內容為不可採，此由被告
    於本件（後案）偵查中就其交付土地銀行帳戶時間僅泛稱：
    「約」在「98年3 月7 日」等語，未若其於「前案」明確供
    稱：「98年3 月8 日」交付等情，亦可明瞭；況且，被告除
    上開交付帳戶之日期前後所述存有1 日之誤差外，其餘就交
    付帳戶之地點、對象等內容，前後所述相符並無矛盾之處，
    足徵被告嗣於本件（後案）警詢及偵查中供稱：上開土地銀
    行帳戶於「98年3 月7 日」交付等語，顯係因時間經過導致
    記憶模糊所致，自應以其距離交付帳戶之時間較近之「前案
    」所述內容，較為可採。
(四)、再稽之被告上開郵局（前案）及土地銀行（後案）帳戶交易
    明細資料（偵字第18890 號卷第32頁及原審更一卷第29頁背
    面），顯示均自「98年3 月9 日」起才密集有同日匯入、提
    出款項之異常交易紀錄（含前、後案之被害人林禹芃、蔡依
    芝等人遭詐騙匯入之金錢），在此之前，上開郵局及土地銀
    行帳戶結存金額各僅16元、43元，就此而言，自難排除被告
    於其上開二帳戶已無多餘金錢後，同時將該二帳戶之存摺等
    物交付給「黃志霖」所屬詐騙集團成員使用之可能；此外本
    院復查無其他積極證據足證被告並非同時交付上開郵局及土
    地銀行帳戶予自稱「黃志霖」之成年男子，從而被告辯稱：
    本件「後案」土地銀行及「前案」郵局帳戶，均係其於98年
    3 月8 日17時許，在雲林縣虎尾鎮某超商前，「同時」交付
    給「黃志霖」使用等情，應屬真實而可採信。
(五)、綜上所述，被告同時以一次交付數帳戶之幫助行為，致前、
    後案之被害人林禹芃、蔡依芝等人遭詐騙陷於錯誤後，分別
    將金錢匯入被告申設之上開郵局及土地銀行帳戶內，係屬一
    行為觸犯數罪名之想像競合犯，且二者具有裁判上一罪關係
    ，今「前案」既於98年11月5 日經法院判決確定在案，則本
    件「後案」之犯罪事實即為「前案」之確定判決效力所及，
    揆諸前揭說明，本件「後案」部分自應為免訴判決之諭知。
四、原審因而以本件「後案」為「前案」確定判決效力所及，依
    刑事訴訟法第302 條第1 款、第307 條之規定，不經言詞辯
    論，而為被告免訴之判決，核無違誤。檢察官以本件「後案
    」與上開「前案」之帳戶不同、被害人有異及詐騙日期並非
    同一日，認本件「後案」並非「前案」之確定判決效力所及
    ，指摘原判決不當，為無理由，應予駁回。
據上論結，應依刑事訴訟法368條、第372 條，判決如主文。
中    華    民    國  100     年    2     月    10    日
                  刑事第三庭  審判長法  官   莊崑山
                                    法  官   莊松泉
                                    法  官   唐照明
以上正本證明與原本無異。
不得上訴。
中    華    民    國  100     年    2     月    10    日
                                    書記官   黃琳群